臺灣高等法院刑事裁定
111年度毒抗字第607號
抗  告  人
即受處分人  陳晧宇



上列抗告人即受處分人因毒品危害防制條例案件，不服臺灣新北
地方法院中華民國111年5月31日111年度毒聲字第623號裁定（聲
請案號：臺灣新北地方檢察署111年度聲觀字第497號、111年度
毒偵字第471、1940號），提起抗告，本院裁定如下：　　　　 
     主  文
抗告駁回。
    理  由
一、原裁定意旨略以：抗告人即受處分人陳晧宇（下稱抗告人）
    基於施用第二級毒品甲基安非他命之犯意，於㈠民國110年10
    月10日凌晨0時40分許，為警採尿時起回溯96小時內，在不
    詳地點，以不詳方式施用第二級毒品甲基安非他命1次；㈡11
    0年12月6日下午5時18分許，為警採尿時起回溯96小時內，
    在不詳地點，以不詳方式施用第二級毒品甲基安非他命1次
    等事實，經警採集其尿液送驗結果均呈安非他命、甲基安非
    他命陽性反應，是抗告人施用第二級毒品甲基安非他命2次
    之犯行無訛。又抗告人前因施用毒品案件，經裁定送觀察、
    勒戒後，於106年1月12日執行完畢出所，並由臺灣新北地方
    檢察署檢察官為不起訴處分確定，抗告人本件施用毒品犯行
    ，距最近1次即前述觀察、勒戒執行完畢釋放均已逾3年，揆
    諸前開說明，即應再為觀察、勒戒，而裁定抗告人施用第二
    級毒品，應送勒戒處所觀察、勒戒等語。
二、抗告意旨略以：抗告人因運輸第三級毒品通緝被捕，但被捕
    時身上並無任何毒品，因抗告人不懂法律，被警察誘騙驗尿
    、簽署同意書，方為尿液採驗，此手法實屬不合法之行為，
    被告願意與員警對質測謊，懇請撤銷原裁定云云。
三、按犯毒品危害防制條例第10條之罪者，檢察官應聲請法院裁
    定，或少年法院（地方法院少年法庭）應先裁定，令被告或
    少年入勒戒處所觀察、勒戒，其期間不得逾2月。依前項（
    第2項）規定為觀察、勒戒或強制戒治執行完畢釋放後，3年
    後再犯第10條之罪者，適用前二項之規定，毒品危害防制條
    例第20條第1項、第3項定有明文。　
四、經查：　
　㈠抗告人於前揭時、地施用第二級毒品甲基安非他命2次等事實
    ，雖經抗告人矢口否認，然經採集抗告人為警查獲時尿液，
    送臺灣檢驗科技股份有限公司以酵素免疫分析法（EIA）初
    驗、氣相層析質譜儀（GC/MS）複驗結果，均呈安非他命、
    甲基安非他命陽性反應等情，有該公司濫用藥物實驗室－臺
    北110年10月21日、同年12月24日濫用藥物檢驗報告、新北
    市政府警察局受採集尿液檢體人姓名及檢體編號對照表、尿
    液檢體監管紀錄表、勘察採證同意書在卷足稽（見毒偵471
    卷第15-20頁、毒偵1940卷第13-17頁）。又甲基安非他命經
    口服投與後約70％於24小時內自尿中排出，約90％於96小時內
    自尿中排出，由於甲基安非他命成分之檢出與其投與方式、
    投與量、個人體質、採尿時間與檢測儀器之精密度等諸多因
    素有關，因此僅憑尿液中呈安非他命陽性反應，並無法確實
    推算吸食時間距採集時間之長短，惟依上述資料推斷，最長
    可能不會超過4日，此經行政院衛生署藥物食品檢驗局（現
    改制為行政院衛生福利部食品藥物管理署）81年2月8日（81
    ）藥檢一字第001156號函示明確；且雖於文獻報告中確實有
    藥品或食物因交叉反應，可在尿液測試中產生偽陽性之安非
    他命反應，然利用精密的儀器分析，將可排除偽陽性之可能
    ，得到正確的答案，而目前最常採用之確認方法氣相層析質
    譜儀，於法務部檢驗合格之良好操作條件檢測單位，以氣相
    層析質譜儀做藥物及代謝物之定性及定量分析，幾乎不會有
    偽陽性反應產生，此有行政院國軍退除役官兵輔導委員會台
    北榮民總醫院83年4月7日北總內字第03059號函示明確。故
    足認抗告人於前揭二次採取尿液前回溯96小時內某時，曾分
    別各施用甲基安非他命一次，抗告人所辯並未吸食云云，顯
    係卸責矯飾之詞，不足採信。復抗告人前曾於105年間，因
    施用第二級毒品案件，經臺灣新北地方法院以105年度毒聲
    字第739號裁定送觀察、勒戒，於106年1月12日執行完畢出
    所，由臺灣新北地方檢察署檢察官以105年度毒偵緝字第965
    號為不起訴處分確定，此有本院被告前案紀錄表在卷可稽，
    是抗告人本件施用毒品犯行，距最近1次即前述觀察、勒戒
    執行完畢釋放已逾3年，原審准許檢察官之聲請，依毒品危
    害防制條例第20條第1項規定，裁定抗告人應送勒戒處所觀
    察、勒戒，並無違誤。
　㈡抗告意旨雖指摘：員警以詐騙方式騙取被告之尿液，有違法
    採尿之情形云云。惟查：
　　1.本件抗告人前開二次採尿分別為110年10月10日凌晨0時40
      分、110年12月6日下午5時18分，前者係因抗告人前經臺
      灣桃園地方法院發布通緝後為警查獲，後者係因員警執行
      巡邏時察覺爭吵，經警徵詢屋主同意後目視察覺桌上放有
      疑似毒品殘渣袋，經警初步檢驗呈安非他命陽性反應等情
      ，有抗告人警詢筆錄、新北市政府警察局三峽分局110年1
      1月15日新北警峽刑字第1103639248號刑事案件報告書（
      見毒偵471卷第3-4頁、毒偵1940卷10頁），是抗告意旨所
      指「經通緝逮捕後採尿」者，應僅指前者110年10月10日
      凌晨0時40分該次採尿，核先敘明。　　　
　　2.又司法實務上對於施用毒品之犯罪嫌疑人或被告，採取其
      尿液之處分，係為便利執行鑑定，以判別、推論有無施用
      毒品之犯罪事實，而對人進行採集之取證行為，此種對人
      之身體不可侵犯性及隱私等基本權造成干預、侵害，而具
      有強制處分性質，須合於法律保留原則。因此，我國對於
      強制採尿，可分為⑴鑑定人依刑事訴訟法第205條之1規定
      ，由審判長、受命法官或檢察官核發許可書，由鑑定人為
      採尿處分。⑵司法警察官、司法警察之強制採取尿液，此
      又分為①屬於依毒品危害防制條例第25條規定之應受尿液
      採驗人，經合法通知其於指定時間到場採驗尿液，無正當
      理由不到場，得報請檢察官許可，強制採驗；或到場而拒
      絕採驗者，得違反其意思強制採驗，於採驗後，即時報請
      檢察官補發許可書；②對於經合法拘提或逮捕到案之犯罪
      嫌疑人或被告，因調查犯罪情形及蒐集證據之必要，祗須
      於有相當理由認為得作為犯罪之證據時，依刑事訴訟法第
      205條之2之規定，無須令狀或許可，即得違反犯罪嫌疑人
      或被告之意思，強制採尿。惟除前開強制採尿之外，另有
      法無明文之「自願性同意採尿」，以類推適用性質上相近
      之刑事訴訟法第131條之1受搜索人自願性同意搜索，及第
      133條之1受扣押標的權利人同意扣押之規定，經犯罪嫌疑
      人或被告出於自願性同意，由司法警察官或司法警察出示
      證件表明身分，告知得拒絕，無須違背自己之意思而為同
      意，並於實施採尿前將同意之意旨記載於書面，作為同意
      採尿之生效要件。又此所謂之自願性同意，係以一般意識
      健全具有是非辨別能力之人，得以理解或意識採尿之意義
      、方式及效果，而有參與該訴訟程序及表達意見之機會，
      可以自我決定選擇同意或拒絕，非出於警方明示或暗示之
      強暴、脅迫或其他不正方法施壓所為同意為實質要件，尤
      應綜合徵求同意之地點及方式，是否自然而非具威脅性、
      同意者之主觀意識強弱、教育水準、年齡、智力程度、精
      神狀態及其自主意志是否已為警方以不正方法所屈服等一
      切情狀，加以審酌判斷。若不符合上揭強制採尿及自願性
      同意採尿，而取得尿液之情形，為兼顧程序正義及發現實
      體真實，則由法院依刑事訴訟法第158條之4規定，就個人
      基本人權之保障及公共利益之均衡維護，依比例原則及法
      益權衡原則，予以客觀之判斷其證據能力（最高法院108
      年度台上字第2817號判決參照）。
　　3.抗告人前因涉犯毒品危害防制條例第4條第3項運輸第三級
      毒品罪、懲治走私條例第2條第1項走私管制物品進口罪，
      經臺灣桃園地方法院以110年度訴字第397號案件通緝，於
      110年10月9日下午11時48分許，在新北市○○區○○路○段000
      巷0號，為新北市政府警察局三峽分局吉埔派出所員警逮
      捕，抗告人先於110年10月10日凌晨0時40分許同意員警採
      尿，簽署勘察採證同意書，復於筆錄中即坦承前於110年9
      月底在住處施用第二級毒品乙節，並於製作警詢筆錄時，
      供稱該採集尿液係其親自排放、當面封瓶捺印等語，有抗
      告人110年10月10日凌晨0時45分警詢筆錄、勘察採證同意
      書在卷可稽（見毒偵471卷第11、15頁），輔參之抗告人
      於110年10月10日為警逮捕前，即有2次以上之通緝經警逮
      捕、更有後經警採尿送驗之經驗（見本院通緝紀錄表、本
      院被告前案紀錄表），抗告人係智識能力正常之成年人，
      已非首次因施用毒品案件遭員警調查，依其先前曾因施用
      毒品案件至偵審機關應訊之經驗，當無不知在勘察採證同
      意書上簽名及同意採尿之後果及影響。倘其採尿時並非出
      於真摯性之同意，何以未見有任何爭執？迄採尿後近1年
      始稱員警違法採尿？是抗告人前有施用毒品而經法院裁定
      送觀察勒戒之前案紀錄等情，抗告人當可本於自身經驗判
      斷是否要任由警方依循法定程序聲請強制驗尿，或由其自
      主決定同意採集尿液，其最終既同意接受採尿並於勘察採
      證同意書上簽名、捺印，再自行排放、採集尿液檢體並當
      場封瓶，自可認其係其出於自願性同意而為採尿，
　　　其所稱遭詐騙同意後採尿之事，顯與事證不符，要無可採
      。
　　4.況本件抗告人前係經涉犯毒品危害防制條例第4條第3項運
      輸第三級罪嫌經通緝，於緝獲後又自承於前數日即有施用
      第二級毒品之行為，可認有相當之理由認為抗告人有施用
      毒品之嫌疑，揆諸前揭說明，抗告人經合法逮捕到案，因
      調查犯罪情形及蒐集證據之必要，員警有相當理由認為得
      作為犯罪之證據時，依刑事訴訟法第205條之2之規定，無
      須令狀或許可，即得違反抗告人之意思，強制採尿。抗告
      人前開所辯違法採尿云云，尚有誤會。
五、原審以抗告人確有施用第二級毒品甲基安非他命犯行，依毒
    品危害防制條例第20條第1項及觀察勒戒處分執行條例第3條
    第1項規定，裁定令入勒戒處所觀察、勒戒，核其認事用法
    ，並無違誤或不當。抗告意旨執前詞提起抗告，為無理由，
    應予駁回。
據上論斷，應依刑事訴訟法第412條，裁定如主文。
中　　華　　民　　國　　111 　年　　7 　　月　　29　　日
                  刑事第十一庭  審判長法  官  張江澤
　　　　　　　　　　　　　　　　　　　法  官  章曉文
　　　　　　　　　　　　　　　　　　　法  官  郭惠玲
以上正本證明與原本無異。
不得再抗告。
                                      書記官  湯郁琪
中　　華　　民　　國　　111 　年　　7 　　月　　29　　日